臺灣臺北地方法院民事判決　　　　　　 95年度訴字第11311號
原　　　告　　中國信託商業銀行股份有限公司
法定代理人　　羅聯福
訴訟代理人　　乙○○
被　　　告　　漢騏建設開發股份有限公司
法定代理人　　丁○○
兼法定代理人　丙○○
兼法定代理人　戊○○原名羅玉.
被　　　告　　甲○○
上列當事人間請求返還消費借貸款事件，本院於民國96年5月22
日言詞辯論終結，判決如下：
    主  文
被告應連帶給付原告新臺幣貳佰伍拾捌萬捌仟佰貳拾捌元，及
其中新臺幣壹佰伍拾捌萬捌仟佰貳拾捌元部分自民國九十年九
月二十一日起至清償日止，按年息百分之八點五計算之利息，暨
自九十年九月二十一日起至清償日止，按上開利率百分之二十計
算之違約金。另其中新臺幣壹佰萬元部分自民國九十年九月二十
一日起至清償日止，按年息百分之八點七五計算之利息，暨自九
十年九月二十一日起至清償日止，按上開利率百分之二十計算之
違約金。
訴訟費用由被告連帶負擔。
    事  實  及  理  由
一、按當事人得以合意定第一審管轄法院，民事訴訟法第24條第
    1項前段定有明文。查，本件兩造於授信約定書第14條、保
    證書第12條約定，同意以本院為第一審管轄法院，本院就本
    件訴訟自有管轄權。被告丙○○、甲○○未於最後言詞辯論
    期日到場，核均無民事訴訟法第386條各款所列情形，爰依
    原告之聲請，由其一造辯論而為判決，合先敘明。又解散之
    公司除因合併、分割或破產而解散外，應行清算。公司之清
    算，以董事為清算人。公司法第24條、公司法第322條第1項
    前段定有明文。本件被告漢騏建設開發股份有限公司（下稱
    漢騏公司）業經解散，依法應經清算。則依法應以其董事長
    戊○○、董事丙○○、丁○○為法定代理人，併予敘明。
二、原告起訴主張：被告丙○○、甲○○於民國88年6月21日、
    被告戊○○於88年9月16日與原告訂立最高限額新臺幣（下
    同）700萬元之連帶保證契約，擔保被告漢騏公司對原告現
    在及將來所負一切債務之清償。嗣被告漢騏公司、丙○○、
    甲○○於88年6月30日共同簽發本票向原告借款600萬元及
    100萬元二筆，共計700萬元，均約定借款期間至89年6月30
    日止，利息分別依原告基本放款利率加年息0.08%（現為年
    息8.5%）及基準利率加年利率0.33%（現為年息8.75%）機動
    計息，均應按月平均攤還本息，如未按期清償，逾期清償在
    6個月以內者，按上開利率10%，超過6個月者，按上開利率
    20%計付違約金，並約定如有任何一宗債務不依約清償本金
    或付息者，債務視為全部到期。詎料被告漢騏公司分別自88
    年10月1日起即未依約繳納本息，依約視同全部到期，經原
    告強制執行拍賣抵押物求償後，並已於90年11月13日強制執
    行分配完畢，不足額尚欠1,588,328及100萬元共2,588,328
    元，及均自90年9月21日起各按年息8.5%及8.75% 計算之利
    息及違約金等迄未給付，依約被告丙○○、甲○○、戊○○
    自應負擔連帶保證清償責任。爰依消費借貸及連帶保證之法
    律關係，提起本訴等語。並聲明：如主文第一項所示。
三、被告漢騏公司法定代理人丁○○辯稱：伊非被告漢騏公司法
    定代理人，僅為股東，出名為人頭幫忙等語。並聲明：原告
    之訴駁回。（96年1月11日言詞辯論筆錄）
四、被告丙○○辯稱：對原告之請求無意見，伊當時為被告漢騏
    公司之經理人及股東等語。（96年1月11日言詞辯論筆錄）
五、被告戊○○辯稱：伊為家庭主婦在家育兒，不知有被告漢騏
    公司此公司存在，被告漢騏公司冒用伊名字成立，伊非其股
    東，被告漢騏公司股東臨時會會議記錄，伊未簽名於其上，
    不知有原告所稱系爭債務存在，亦未為被告漢騏公司擔任連
    帶保證人，未簽名蓋章於系爭授信約定書及保證書上，授信
    戶印鑑卡上之筆跡及印章非伊所為等語。
六、被告甲○○辯稱：伊曾為被告漢騏公司之負責人，於任職期
    間為被告漢騏公司擔任連帶保證人，並簽名於系爭本票、授
    信約定書、保證書，曾要求訴外人陳宗達即被告漢騏公司總
    經理幫伊辭退保證人，惟陳宗達未照辦。
七、經查，本件原告主張被告漢騏公司借款及被告丙○○、甲○○為被告漢騏公司連帶保證之事實，已據其提出本票、授信
    約定書、保證書、臺灣板橋地方法院民事執行處89年度民執
    金字第21804號通知、臺灣板橋地方法院民事執行處89年度
    民執金字第21804號分配表、核准撥款憑單（代傳票）、存
    款相關服務性業務申請/約定書、授信戶印鑑卡、基金委託
    人印鑑證明卡、利息條款變更約定書等影本為證，核屬相符
    ，被告丙○○、甲○○對系爭本票、授信約定書、保證書上
    簽名之真正並不爭執，本件依原告所提之上開證據，堪信原
    告之主張為真實。又被告丁○○雖以前揭情詞置辯，然查，
    被告丁○○既自承出名為董事係其自願，則仍應列其為被告
    漢騏公司之法定代理人。
八、關於被告甲○○及戊○○之抗辯部分：
（一）被告甲○○辯稱曾請被告漢騏公司總經理陳宗達幫伊辭退
      保證人，惟陳宗達未照辦等語。查，依被告甲○○之辯解
      ，被告甲○○既未經解除連帶保證人之責任。是依其抗辯
      仍無解於其連帶保證之責任。
（二）原告主張被告戊○○為連帶保證人一節，為被告戊○○所
      否認。經查：證人即任職原告而為本件借款之對保人劉倍
      榮到庭證稱：被告戊○○部分是伊負責對保，對保是在三
      重市○○路○段66號2樓對保，對保是要拿身分證正本核對
      本人，核對本人後並請本人親簽及用印等語（本院卷第36
      頁、第37頁）。至證人劉倍榮雖另證稱：（問：羅玉媚有
      在法庭上？）臉部伊不太認得出來，因為我們對保非常多
      ，伊無法確認等語。然本件經將本件系爭借款授信戶印鑑
      卡、存款相關服務性業務申請/約定書與被告戊○○不爭
      執之中國信託銀行三重分行開戶之基金委託（任）人印鑑
      證明卡（戶名為洪成耀成，法定代理人為羅玉媚）之「羅
      玉媚」署名，及中國信託銀行活期儲蓄存款存摺內頁「羅
      玉媚」署名送請全球鑑定顧問股份有限公司鑑定結果認為
      ，經全面觀察、特徵比對等，鑑定其結果認為其上字跡無
      論書結結構、運筆用力、筆癖習慣等相同，係同人所為；
      意即送鑑資料上羅玉媚之簽名筆跡係同一人所為等語，有
      該公司鑑定報告書在卷足可證。綜上諸情，原告主張被告
      戊○○確有為被告漢騏公司系爭借款保證一節，應可採信
      。
九、從而，原告依據消費借貸、連帶保證之法律關係，請求被告
    連帶給付2,588,325元及如主文第一項所示之利息、違約金
    ，為有理由，應予准許。
十、據上論結，本件原告之訴為有理由，依民事訴訟法第385條
    第1項前段、第85條第2項，判決如主文。
中　　華　　民　　國　　96　　年　　 6　　月　　 5　　日
                  民事民二庭    法　官　蔡政哲
以上正本係照原本作成。
如對本判決上訴，須於判決送達後20日內向本院提出上訴狀。
中　　華　　民　　國　　96　　年　　 6　　月　　 5　　日
                    　　　　　　書記官　曾靖雯
